臺灣臺北地方法院民事裁定
111年度北簡字第6083號
原      告  台新國際商業銀行股份有限公司

法定代理人  尚瑞強  


被      告  鄧乃綺  
上列當事人間請求給付簽帳卡消費款等事件，本院裁定如下：
    主      文
本件原告起訴狀訴聲明第1項請求信用卡消費款部分移送臺灣士
林地方法院；訴之聲明第2項請求信用貸款部分移送臺灣苗栗地
方法院。
    理      由
一、按訴訟之全部或一部，法院認為無管轄權者，依原告聲請或
    依職權以裁定移送於其管轄法院，此民事訴訟法第28條第1
    項定有明文。又按當事人得以合意定第一審管轄法院，但以
    關於由一定法律關係而生之訴訟為限，民事訴訟法第24條第
    1項亦定有明文。而民事訴訟法規定當事人得合意定管轄法
    院，乃因法定管轄規定於實際上常造成當事人諸多不便，故
    為尊重當事人之程序選擇權，兼顧當事人實行訴訟之便利，
    於無礙公益上特別考量所作管轄（如專屬管轄之規定）規定
    下，特容許當事人得合意定第一審管轄法院，立法意旨既係
    為便利當事人實行訴訟而設，則兩造於起訴前合意指定之管
    轄法院，必須限於一定之法院，始能謂係便利當事人約定實
    行訴訟，如當事人一造以定型化契約廣泛將不特定多數第一
    審法院定為合意管轄之法院，用與他造當事人簽訂契約，即
    與合意管轄立法意旨有悖；當事人合意定數管轄法院時，雖
    非法所不許，然亦應限於特定之一個或數個法院，如合意泛
    指當事人一造得向不特定多數法院起訴，自為法所不許。又
    司法實務上，法人預先擬制之定型化契約中管轄合意約款，
    常對締約之一般人於程序保障較為不便，多係以預先考量法
    人主體程序利益而設，時而甚造成締約之一般人在日後應訴
    上之困難，故該合意管轄約款，尤應明確、特定，使一般人
    在此種定型化契約締約時能對約款內容一望即知、無其他疑
    義，始可認達特定程度。
二、經查：
㈠本件原告請求被告給付簽帳卡消費款等事件，依其起訴狀上所
  附信用貸款借據暨約定書第21條、信用卡約定條款第26條約定
  ，主張兩造係合意以本院為第一審管轄法院。然而，觀該條款
  約定分別為：「二十一、...如因此涉訟時，立約人及連帶保
  證人等均同意以臺灣臺北或『（空白）地方法院』為第一審管轄
  法院...」（信用貸款）、「第二十六條、...持卡人並同意以
  臺灣臺北地方法院、臺灣臺中地方法院、臺灣高雄地方法院或
  『臺灣（空白）地方法院』擇一為第一審管轄法院...」（信用
  卡）等語。則就其約款前後文義而言，除本院外之其他全國地
  方之法院，既未經原告劃除，或均得為其任選作為管轄法院，
  該約款顯不能排除包括本院在內之我國境內之地方法院均為第
  一審管轄法院。依前說明，不能認已有合意限於一定法院為第
  一審管轄法院之明示意思；且此係預先擬定該定型化契約條款
  之原告可以簡單、輕易排除之文義不明確狀態，其捨此不為，
  自當無由將因此導致約款文字不精確之不利益，轉由遭起訴之
  被告承擔，是該合意管轄約款，因與民事訴訟法第24條規範之
  意旨有悖，應屬無效，本院並無管轄權。
㈡再依原告起訴狀聲明第1項請求信用卡消費款部分，其所附信用
  卡申請書，後方已有在「致台新國際商業銀行信用卡事業處」
  說明欄上記載內容略以：「...日後倘因本約條款涉訟，同意
  以臺灣士林地方法院內湖簡易庭為第一審管轄法院。」等語，
  是兩造締約時已載明約定由上述單一「特定」之臺灣士林地方
  法院為第一審管轄法院，當屬有效。但本院仍無管轄權。則應
  依兩造合意管轄約定由有明確合意管轄之臺灣士林地方法院為
  管轄法院，對被告權益、利益將最為有保障，且較為妥適。
㈢原告聲明第2項請求信用貸款部分，遍查全卷既已無有效之合意
  管轄約定，經綜合考量被告起訴時戶籍住址於「苗栗縣」，此
  有個人基本資料查詢結果及該申請書在卷可參，衡量本件兩造
  之勞力、時間及費用等程序利益，被告最後日常活動之處所應
  為苗栗轄區之情，並依民事訴訟法第1條規定以原就被原則，
  認將來被告如應訴時，當以其住所即戶籍所在地之臺灣苗栗地
  方法院為管轄法院，最為適當。
三、據上，原告向均無管轄權之本院起訴，顯有違誤，爰依職權
    將本件各依法移送於各該管轄法院，以資適法。爰依民事訴
    訟法第28條第1項，裁定如主文。
中　　華　　民　　國　　111 　年　　6 　　月　　21　　日
　　　　　　　　　臺北簡易庭　法　官　徐千惠
以上正本係照原本作成。
如不服本裁定，應於裁定送達後10日內向本庭（臺北市○○區○○○
路0段000巷0號）提出抗告狀，並繳納裁判費新臺幣1,000元。
中　　華　　民　　國　　111 　年　　6 　　月　　21　　日
                              書記官  蘇冠璇